【裁判字號】    95,台上,1057
【裁判日期】    950302
【裁判案由】    違反期貨交易法
【裁判全文】
最高法院刑事判決            九十五年度台上字第一０五七號
    上  訴  人  甲○○
                        巷35.
    選任辯護人  王仁聰律師
上列上訴人因違反期貨交易法案件，不服台灣高等法院高雄分院
中華民國九十二年五月三十日第二審判決（九十一年度上訴字第
二０四二號，起訴案號：台灣高雄地方法院檢察署九十年度偵緝
字第五九四號），提起上訴，本院判決如下：
    主  文
上訴駁回。
    理  由
按刑事訴訟法第三百七十七條規定，上訴於第三審法院，非以判
決違背法令為理由，不得為之。是提起第三審上訴，應以原判決
違背法令為理由，係屬法定要件。如果上訴理由狀並未依據卷內
訴訟資料，具體指摘原判決不適用何種法則或如何適用不當，或
所指摘原判決違法情事，顯與法律規定得為第三審上訴理由之違
法情形，不相適合時，均應認其上訴為違背法律上之程式，予以
駁回。本件上訴意旨略稱：(一)上訴人甲○○僅係凌達資訊有限公
司（下稱凌達公司）、峰達資訊有限公司（下稱峰達公司）及
達資訊社之員工，並非公司之董事、總經理等主要負責公司並有
決策能力之人，自非期貨交易法第八十二條第一項、第一百十二
條第五款所規定之「經營人」，原判決論處上訴人以共同未經許
可，擅自經營期貨顧問事業罪刑，有判決適用法則不當之違誤。
(二)上訴人係上開公司之主任，一切作為皆依上級指示而為，對於
公司並無任何決策權，亦不知公司是否有違法經營期貨顧問事業
，原判決僅因上訴人係公司主任，或曾依公司指示交客戶投資買
賣契約書予投資人員簽約，即認上訴人與實際經營公司之何東亮
及公司登記負責人魏蘇黔有犯意之聯絡及行為之分擔，應負共同
未經許可，擅自經營期貨顧問事業罪刑，亦有判決適用法則不當
之違誤。(三)原判決認上訴人與何東亮、魏蘇黔有犯意之聯絡及行
為之分擔，均係共同正犯，但於據上論結欄內未引用刑法第二十
八條，有判決不適用法則之違誤等語。
惟查：本件原判決撤銷第一審之科刑判決，改判論處上訴人以共
同未經許可，擅自經營期貨顧問事業，累犯罪刑。係依憑(一)上訴
人對於先後受僱於凌達公司、峰達公司及達資訊社（凌達公司
嗣後改名為峰達公司，又改名為達資訊社）擔任主任，及上開
公司、資訊社確有提供電話、電腦等相關資訊供客戶下單從事保
證金交易業務等之事實，供認不諱。(二)凌達公司、峰達公司及
達資訊社所營事業均不包括期貨業務，有該公司設立登記事項卡
、營利事業登記證及財政部證券暨期貨管理委員會民國九十一年
七月二十三日台財證七字第０九一０一三五一三九號函附卷可憑
。(三)依證人林曉苓、李曼君、林振賢、吳彥儒、李仲玄、秦瑞祥
所證及卷附「現貨外匯交易協議書」內容視之，凌達公司、峰達
公司及達資訊社確有以刊登報紙招攬業務員之名義招徠客戶，
對前來應徵人員訓練渠等關於外匯保證金之基本交易知識後，使
渠等與設於澳門之百地年國際投資集團簽訂「交易協議書」，而
從事瑞士法郎、英鎊、歐元、日幣等多種外幣保證金交易外，公
司並有提供專用電話、電腦設備、霸財資訊網站等供客戶看盤，
作期貨分析、建議，了解外匯商品情形及國內外重大新聞，讓客
戶下單的參考，並獲取報酬等情事無訛。又上開協議書雖名為「
黃金現貨及某種外幣現貨交易」，惟其交易既係由一方支付價金
之一定成數或取得他方授與之一定信用額度，雙方於未來特定期
間內結算差價，顯具有以保證金交易，隨時結算損益及未來期間
履行之性質，依期貨交易法第三條第一項第四款之規定，屬「槓
桿保證金契約」，而為期貨交易之一種，復有上開財政部證券暨
期貨管理委員會函附卷可按。(四)上訴人於原審供稱：「（問：你
跟公司學員簽什麼約？）就是學員匯了款之後，拿匯款單到公司
，公司的顧問就拿一份客戶投資買賣的合約給我，交給投資人簽
約，簽完後，我再將合約交給公司」等語，證人葉濬昇於原審亦
證稱：「上訴人在那邊的職務就是負責公司人事的管理，還有新
進人員要與公司簽約成為公司客戶，就由上訴人來跟新進人員接
觸。簽約內容類似如『現貨外匯交易協議書』所載。我的投資款
項是交給上訴人幫我匯的」等語。足證上訴人並非單純陪投資客
戶聊天、泡茶，上訴人除從事人事管理外，更參與投資之簽約手
續。復有刊登廣告資料二冊、每日來電紀錄表、電話紀錄表、學
員進度表、試用員工守則、出勤表、投資規劃與操作策略建議書
、外匯操作準則、大眾銀行匯款單、職訓人數統計表、百地年集
團簡介、客戶日結單各一冊扣案可資佐證，為其論罪之基礎。並
說明上訴人並非單純陪投資客戶聊天、泡茶，上訴人除從事人事
管理外，更參與投資之簽約手續。且上訴人任職凌達等三家公司
、資訊社主任長達一年餘，該三家公司、資訊社復提供專用電話
、電腦設備、霸財資訊網站等供客戶看盤下單，上訴人豈有不知
該三家公司、資訊社係未經許可，擅自經營期貨顧問事業之理？
是上訴人所辯：伊不知凌達等三家公司、資訊社違法經營期貨顧
問事業，伊僅單純陪投資客戶聊天、泡茶，並未參與公司、資訊
社業務云云，係屬避就之詞，不足採信之理由綦詳。又期貨交易
法第一百十二條第五款之犯罪主體，係指擅自「經營」期貨信託
事業……之人，是凡知情而參與執行期貨顧問業務者，均受本條
規範。原判決已於理由內說明上訴人係知情而參與凌達等三家公
司、資訊社與投資客戶間之簽約手續，足證上訴人係知情而參與
執行凌達等三家公司、資訊社之業務，自應與何東亮、魏蘇黔共
負上開條款罪責。上訴意旨(一)所陳，尚有誤會，不得據為第三審
上訴之適法理由。(二)原判決業於理由內敘明上訴人與魏蘇黔、何
東亮間就本件犯罪有犯意之聯絡及行為之分擔，均係共同正犯，
其疏未於據上論結欄內引用刑法第二十八條，對於判決結果不生
影響，亦非第三審上訴之合法理由。其餘上訴意旨，係就原審取
捨證據、認定事實職權之行使及原判決理由已說明之事項，徒憑
自己之說詞，重為事實問題之爭執，顯與法律規定得為第三審上
訴理由之違法情形，不相適合。其上訴違背法律上之程式，應予
駁回。
據上論結，應依刑事訴訟法第三百九十五條前段，判決如主文。
中    華    民    國  九十五  年    三    月    二    日
                      最高法院刑事第七庭
                          審判長法官  呂  潮  澤
                                法官  吳  昆  仁
                                法官  孫  增  同
                                法官  趙  文  淵
                                法官  吳      燦
      本件正本證明與原本無異
                                      書  記  官
中    華    民    國  九十五  年    三    月    七    日
                                                      Ｔ


司法院資訊處製作；財團法人民間司法改革基金會備份。
